臺灣臺北地方法院刑事判決　　　　　　　　　　　　　　九十年度重訴緝字第八號
　　公　訴　人　臺灣臺北地方法院檢察署檢察官
　　被　　　告　己○○
　　選任辯護人　江東原
　　　　　　　　林晉宏
　　　　　　　　趙文銘
右列被告因擄人勒贖案件，經檢察官提起公訴（八十三年度偵字第八一０六號），本
院判決如左：
    主  文
己○○無罪。
    理  由
一、公訴意旨略以：己○○與壬○○（綽號小平，經台灣高等法院判處有期徒刑十二
    年六月，由最高法院駁回其上訴確定）、甲○○（綽號孔仔，經台灣高等法院判
    處有期徒刑十二年，由最高法院駁回其上訴確定）、乙○○（綽號二齒，經本院
    判決無罪確定），於民國八十三年三月間謀議，以綁架作為手段，籌措逃亡費用
    ，乙○○見經營地下錢莊，常赴台北市○○○路一七八巷二號庚○○所經營茶藝
    館品茶之戊○○（綽號黑面）頗富資力，乃決定以之作為綁架對象，壬○○隨在
    台北市○○路一五一巷二樓二０五室租屋與丙○○（經台灣高等法院判處有期徒
    刑十二年六月，由最高法院駁回其上訴確定）及姓名年籍不詳綽號「小寶」之成
    年男子伺機行動。八十三年三月十七日下午四時許，林猶良在茶莊發見戊○○，
    使用壬○○000000000號呼叫器，以預約之一一九暗號通知壬○○等人
    ，由壬○○在住所負責聯絡，丙○○駕車，內載己○○、甲○○、小寶四人，分
    持三．八口徑左輪一把，九０制式手槍二把，由台北市○○街與建國北路口出發
    ，經民權東路左轉承德路，停車於民生西路，到達茶莊後，丙○○在車內待命，
    甲○○等人持槍衝入茶莊，喝令在場之人「不准動」、「不准報警」後，以槍抵
    住戊○○，將押往車內，駛往吉林路壬○○住所，以膠帶束其手腳，甲○○、「
    小寶」以槍柄毆打戊○○背、胸部，迫令其交付贖金新台幣（下同）二千萬元，
    經戊○○討價後，允降為一千萬元，惟需覓庚○○擔保支付贖金，當晚七時許戊○○以電話通知庚○○前往吉林路擔保付款後釋回戊○○。迄八十三年四月一日
    下午，為警循線查獲；因認被告涉犯新修正之刑法第三百四十七條第一項擄人勒
    贖罪嫌及修正前之槍砲彈藥刀械管制條例第七條第四款罪嫌。
二、按犯罪事實應依證據認定，無證據不得推定其犯罪事實；又不能證明被告犯罪者
    ，應諭知無罪之判決，刑事訴訟法第一百五十四條、第三百零一條第一項分別定
    有明文。再事實之認定，應憑證據，如未能發現相當證據，或證據不足以證明，
    自不能以推測或擬制之方法，為裁判基礎；且認定不利於被告之事實須依積極證
    據，苟積極證據不足為不利於被告事實之認定時，即應為有利於被告之認定；另
    認定犯罪事實所憑之證據，雖不以直接證據為限，間接證據亦包括在內，然而無
    論直接證據或間接證據，其為訴訟上之證明，須於通常一般之人均不致有所懷疑
    ，而得確信其為真實之程度者，始得據為有罪之認定，倘其證明尚未達到此一程
    度，而有合理之懷疑存在而無從使事實審法院得有罪之確信時，即應由法院為諭
    知被告無罪之判決（最高法院四十年台上字第八六號、三十年台上字第八一六號
    、七十六年台上字第四九八六號判例參照）。
三、本件公訴人認被告己○○涉犯右揭罪嫌，無非係以同案被告丙○○於警訊之供述
    ，與證人庚○○、丁○○、乙○○、辛○○之證述，為其主要論據。訊據被告己○○堅決否認有何擄人勒贖之犯行，辯稱：其未參與此案等語。經查：
  (一)（１）同案被告丙○○於另案本院及台灣高等法院調查時均供稱被告己○○未參
    與綁架戊○○等語，其於本院調查時並供稱：是甲○○找其押戊○○，其負責開
    車，與甲○○、壬○○、小寶四人開車一起去，當時坐在其旁邊的是壬○○，到
    茶莊後壬○○在外面等，是小寶和甲○○進去押人，當初甲○○交代不能講壬○○有去，在大同分局時，其並沒有跟警察說到己○○，是乙○○跟同居人（指辛○○）說己○○有跟壬○○、甲○○在一起，所以警方認定其等是共犯等語（見
    本院卷第一七七頁至一七八頁）。（２）同案被告甲○○於另案本院及台灣高等
    法院調查時均供稱被告己○○未參與綁架戊○○等語，其於本院調查時並供稱：
    八十三年三月十七日下午到茶行去抓戊○○時，己○○沒有參加，去綁戊○○時
    共四人，其與壬○○、丙○○、綽號小寶者，這件事與乙○○、己○○沒有關係
    ，那部車只能坐五人（包括戊○○），到了茶行小寶跟其進去，壬○○在門口沒
    有進去，丙○○在駕駛座，當初壬○○跟其去茶行押人，壬○○說把他的角色踢
    掉，不要說他，說是小寶的朋友等語（見本院卷第一０七頁至一一一頁）。（３
    ）同案被告壬○○於另案本院及台灣高等法院調查時均供稱被告己○○未參與綁
    架戊○○等語，其於本院調查時並供稱：其與甲○○、丙○○、甲○○的朋友小
    寶一起去綁戊○○，四人一起搭丙○○的車去茶行，其坐前面，甲○○、小寶坐
    後面，到茶行後其在外面，甲○○及小寶進去綁戊○○，丙○○在車上，綁走戊○○時，其也是坐前面，甲○○、小寶坐後面，將戊○○夾在中間，己○○沒有
    參與等語（見本院卷第一一五頁至一二二頁）。（４）被害人戊○○自八十三年
    案發後始終未出面接受訊問，而其於本院調查時則陳稱：「（問：陳述你被綁架
    當時情形如何？）我在裡面聊天，有二個人拿槍，一個長得很高，一個矮矮胖胖
    黑黑的叫我跟他們走，後來就把我帶出去，外面站一個人（指壬○○），一個人
    把我帶到車上去，帶到吉林路的地方」、「（問：車上當時有無人？）有一個人
    ，戴眼鏡」、「（問：你能否認得出押你的人有哪些？）認得出來，其中有二個
    人常去我那裡，另外二人只有當天看過」、「（問：當天坐車位置情形？）我坐
    中間，左邊是高個子叫孔仔，右邊是比較胖的不知道綽號，開車的就是戴眼鏡的
    （指丙○○），坐在右前座的是孔仔的老大小平」、「（問：你被抓到吉林路時
    ，有無看到其他人？）只有戴眼鏡那個（指丙○○）及小平、孔仔，還有胖胖的
    那位，沒有其他人、「（問：戴眼鏡的《指丙○○》有無進去茶莊？）沒有」」
    等語，於本院命其當庭指認被告己○○時，又陳稱：「（問：比較矮《指被告己○○》的那位有無參與綁架？）我沒有看過他」等語（見本院卷第一六九頁至一
    七五頁）。（５）證人庚○○於另案本院調查時僅證稱其前往擔保戊○○之經過
    ，然並未證明被告己○○亦有參與本案（見本院八十三年重訴字第三十八頁卷第
    一宗第一七九至一八三頁）；其於本院調查時則證稱：八十三年三月十七日下午
    五、六時，戊○○打電話叫其去吉林路，現場暗暗的，沒有看到被告，其不認識
    被告，戊○○出來後也未提到是誰綁他，也沒有提到被告等語（見本院卷第一０
    二至一０四頁）。（６）是同案被告丙○○、甲○○及壬○○於另案本院及台灣
    高等法院調查時均供稱被告己○○未參與綁架戊○○等語，於本院調查時均供稱
    係其三人及「小寶」於右揭時、地共同綁架戊○○，己○○未參與等語，核與被
    害人戊○○、證人庚○○陳述現場未見到己○○等情節相符。
  (二)證人丁○○經本院傳喚、拘提無著，未到庭陳述。其於另案警訊時證稱：三月十
    七日下午四時三十分許，其在朋友庚○○的茶莊喝茶聊天，此時有一部深藍色裕
    隆自小客停在茶莊門口，下來三個年輕男子，一個男子留在車上駕車，此三名男
    子各持一把槍衝進茶莊喝令「不要動」，並用槍抵住戊○○，將戊○○押上車，
    丙○○有進來茶莊持槍押人（當面指認），主謀者據聞綽號小平、阿邦（己○○
    ），另外一個綽號恐仔（見八十三年偵字第八一０六號偵查卷證物袋中八十三年
    三月三十一日警訊筆錄）；於另案偵查中證稱：三人均帶槍，其見丙○○拿九０
    的槍進來，當時其有看他拉槍機（見同上偵查卷證物袋中八十三年六月四日偵查
    筆錄）；於另案本院調查時則證稱：「（問：有幾個人進入店中，外面有人等嗎
    ？）四個人，外面之事其不知道，我看他們持槍就挾持戊○○走，並叫我們不要
    報警」、「（問：有看到幾把槍？）至少有二把看到的」、「（問：外面有人接
    應嗎？）不知道，我們都不敢動」、「（問：進去之四人中有此人嗎？《提示丙○○照片》？）有，我確定他是其中一人」、「（問：在警訊中八十三年三月三
    十一日十六時製作筆錄有經過當面指認被告丙○○嗎？）有」、「（問：確定入
    店之四人有丙○○、壬○○、己○○嗎？）我可以確定」（見本院八十三年重訴
    字第三八號卷第一宗第一七九至一八三頁）。惟（１）證人丁○○上開之證述，
    就進入茶莊之人數，於警訊、偵查中稱「三人」，於另案本院調查時稱「四人
    」，綁架戊○○之人中有幾人持槍，其於警訊、偵查中稱「三名男子各持一把
    槍」，於另案本院調查時稱「至少有二把（指槍）看到」，其於警訊證稱茶莊
    外情形謂：有一部深藍色裕隆自小客停在茶莊門口，下來三個年輕男子，一個男
    子留在車上駕車云云，於另案本院調查時卻稱外面之事其不知道云云，前後證述
    已見不一致；（２）同案被告壬○○、甲○○、丙○○及被害人戊○○均陳稱丙○○當日負責開車未下車等語，是丁○○上開所述丙○○有進來茶莊持槍押人（
    當面指認）云云，顯與事實不符，其前揭證詞顯有瑕疵；且被害人戊○○於本院
    調查時陳稱丁○○當天不在案發現場等語（見本院卷第一七二頁），故尚難以證
    人丁○○上開有瑕疵之證詞遽認被告己○○亦有參與綁架戊○○。
  (三)（１）證人乙○○於警訊時雖陳稱：「是綽號小平、己○○（綽號阿邦）、恐仔
    等人計劃要綁架他（指戊○○）勒贖錢財，他們告訴我後，我說不可，勸他們不
    要做這種事情」（見八十三年偵字第八一０六號偵查卷第十一頁反面）；惟其於
    本院調查時證稱：「（問：你在警訊中說壬○○計劃要綁架，他們告訴我，我說
    不可，你說的『他們』是指誰？）是壬○○、甲○○，他們說要教訓戊○○」（
    見本院卷第二二五頁），足見於案發前告知林猶良要綁架戊○○者係壬○○及甲○○，並非被告己○○於審判外自白犯罪，林猶良之證詞至多僅能證明壬○○及
    甲○○參與犯行，尚難以乙○○警訊所述作為不利被告己○○之證據。（２）證
    人辛○○經本院傳喚、拘提無著，未到庭陳述。而其於警訊時僅證稱：乙○○告
    訴其壬○○最近缺錢用，昨天把戊○○押走，勒索一千萬元，後來庚○○答應付
    錢，並保戊○○回來（見同上偵查卷第九頁反面、第十頁），至多僅能證明壬○○有參與犯行，亦難作為不利被告己○○之證據。
  (四)（１）公訴意旨雖認本件擄人勒贖戊○○案，是由乙○○在茶莊發現戊○○後，
    由乙○○打呼叫器通知壬○○、甲○○等人，故認乙○○亦犯本件罪嫌；惟乙○○涉犯槍砲彈藥刀械管制條例罪及擄人勒贖罪部分，已經本院另案於八十四年五
    月三十一日以八十三年重訴字第三八號判決無罪確定，公訴人仍認乙○○打呼叫
    器通知壬○○、甲○○等人而參與本件犯行，容有誤會，附此敘明。（２）又林
    猶良於八十二年九月間起在壬○○、己○○北上時，提供台北市○○○路六十八
    號二樓住處，予壬○○、己○○居住約一月，至八十二年十月間甲○○北上時，
    亦提供上開地點予甲○○居住約十餘天，八十二年十一月乙○○遷居至台北市○○路○段十八號二樓後，壬○○、己○○、甲○○於八十三年二月農曆過年前（
    二月十日）計再居住十餘天後始離去等情，已據乙○○於警訊及偵查中坦承不諱
    ，核與辛○○證述之情節相符，此部分林猶良涉犯連續藏匿犯人罪，已經本院另
    案判處有期徒刑八月確定，雖可認定被告己○○於上述時間與壬○○、甲○○居
    住於乙○○住處，惟倘無積極證據，仍難僅憑此推論被告己○○與壬○○、甲○○共謀或共犯擄人勒贖犯行。
  (五)同案被告丙○○雖於警訊時供稱己○○亦參與本件犯行，然其自偵查起即一再陳
    稱被告己○○未參與本案，同案被告壬○○、甲○○亦稱被告己○○未參與此案
    ，而被害人戊○○及證人庚○○均稱當日並未見到被告等語，證人丁○○之證述
    有瑕疵，林猶良及辛○○之證述又難作為不利被告之證據，是尚難以同案被告丙○○先後不同陳述，遽認被告己○○涉犯有共同擄人勒贖之犯行。此外，復查無
    其他積極證據足認被告己○○涉有前開之犯行，本件因不能證明被告犯罪，揆諸
    首揭規定，自應諭知被告無罪之判決。
據上論斷，應依刑事訴訟法第三百零一條第一項，判決如主文。
本案經檢察官絲漢德到庭執行職務。
中      華      民      國    九十一    年      七      月     十九     日
                                    臺灣臺北地方法院刑事第七庭
                                        審判長法  官  陳  坤  地
                                              法  官  吳  冠  霆
                                              法  官  蕭  清  清
右正本證明與原本無異。
如不服本判決，應於判決送達後十日內向本院提出上訴狀(應抄附繕本)。告訴人
或被害人如對於本判決不服者，應具備理由請求檢察官上訴，其上訴期間之計算
係以檢察官收受判決正本之日期為準。
                                              書記官  劉  麗  英
中      華      民      國    九十一    年      七      月    二十九    日
